【裁判字號】    99,聲,479
【裁判日期】    990603
【裁判案由】    發還扣押物
【裁判全文】
臺灣雲林地方法院刑事裁定               99年度聲字第479號
聲  請  人  甲○○
上列聲請人聲請發還扣押物案件，本院裁定如下：
    主  文
扣案之車號6250-LT 號自小客車暫行發還甲○○，並負保管之責
。
    理  由
一、聲請意旨略以：臺北市政府警察局刑事警察大隊於民國98年
    4 月17日因偵辦汽車竊盜案件，在聲請人位於屏東巿武昌街
    99號之處所，將聲請人所有車號6250-LT 號自小客車予以扣
    押，該自小客車為聲請人於96年9 月1 日向車行購得，聲請
    人事先並不知道有贓物問題，聲請人購買車輛至今時間已超
    過2 年，此期間無被害人出面向聲請人請求回復其物，依民
    法善意取得之法律規定，車輛已確定歸聲請人所有，無人可
    就車輛對聲請人主張權利，上開自小客車扣押至今長達12個
    月之久，聲請人長時間無法使用車輛，且車輛沒有經常發動
    、定期保養，容易造成損壞，為此聲請准予發還等語。
二、按扣押物若無留存必要者，不待案件終結，應以法院之裁定
    或檢察官命令發還之；其係贓物而無第三人主張權利者，應
    發還被害人。扣押物因所有人、持有人或保管人之請求，得
    命其負保管之責，暫行發還，刑事訴訟法第142 條定有明文
    。
三、經查，聲請人所使用之車號6250-LT 號自小客車，前經臺北
    市政府警察局刑事警察大隊於98年4 月17日，在聲請人位於
    屏東市○○街99號之住處查獲扣案，而該車係聲請人於96年
    9 月3 日在高雄市前鎮區明正東巷2 之56號震合興全方位汽
    車商行，以新臺幣305,000 元之價格向洪瓊宗購買所取得，
    此業經聲請人於警詢時陳述明確，並有證人即出售上開自小
    客車之洪瓊宗於警詢時之證言、臺北市政府警察局刑事警察
    大隊98年4 月17日扣押筆錄、SUM 車輛保證書、交款明細表
    、車號6250-LT 號自小客車之行照、汽車新領牌照登記書等
    在卷可稽，堪以認定。又該扣案車輛係經他人變造車號8185
    -EP 號失竊車輛之引擎號碼及車身號碼後，改懸掛6250-LT
    號車牌，此有被害人即車號8185-EP 號自小客車車主鍾柏安
    於警詢時之證言及中華汽車工業股份有限公司98年5 月5 日
    （98）中車服發字第980271號函文附卷可佐，故上開扣案之
    車輛所有權究屬何人或有疑義，然聲請人為上開扣案車輛之
    「持有人」則屬明確。而被告乙○○故買上開失竊車輛，涉
    犯刑法第349 條第2 項之故買贓物罪一案，業經檢察官提起
    公訴，由本院分案繫屬中，該案雖尚未辯論終結，惟與該車
    輛有關之跡證，已經採證完成，本院認無繼續留存該車輛之
    必要，爰暫行發還予聲請人，並命其負保管之責。
四、依刑事訴訟法第142 條第2 項，裁定如主文。
中    華    民    國    99    年    6     月    3     日
                  刑事第四庭  審判長法  官 吳 福 森
                                    法  官 吳 錦 佳
                                    法  官 王 素 珍
以上正本證明與原本無異。
如不服本裁定，應於裁定送達後5 日內向本院提出抗告狀（須附
繕本）。
                                    書記官 吳 伊 婷
中    華    民    國    99    年    6     月    4     日

司法院資訊處製作；財團法人民間司法改革基金會備份。
